ACORDAO-COMPLETO-2486094

ACÓRDÃO 8634/2021 ATA 23/2021 - SEGUNDA CÂMARA

VISTOS, relatados e discutidos estes embargos de declaração interpostos por Francisco Valdeci de Sousa Cavalcante contra o Acórdão 7930/2021-TCU-Segunda Câmara.
ACORDAM os Ministros do Tribunal de Contas da União, reunidos em sessão da 2ª Câmara, ante as razões expostas pelo Relator e com fundamento nos arts. 32 e 34 da Lei 8.443/1992, em:
9.1. conhecer dos embargos de declaração e rejeitá-los;
9.2. encaminhar cópia deste Acórdão ao embargante, com a informação de que a íntegra do Relatório e do Voto que o fundamentam estão disponíveis no endereço eletrônico www.tuc.gov.br/acordaos.

Embargos de declaração em embargos de declaração interposto contra decisão que julgou irregulares as contas do embargante relativas à gestão do Sesc/PI em 2008 e lhe aplicou multa.

Segunda Câmara

Serviço Social do Comércio - Departamento Regional do Piauí.

3. Embargante: Francisco Valdeci de Sousa Cavalcante (XXX.380.683-XX).

13.1. Ministros presentes: Bruno Dantas (Presidente), Aroldo Cedraz, Raimundo Carreiro e Jorge Oliveira (Relator).
13.2. Ministro-Substituto convocado que não participou da votação: Marcos Bemquerer Costa.
13.3. Ministro-Substituto presente: André Luís de Carvalho.

ACORDAO-COMPLETO-2541335

Acórdão 3903/2022 - Segunda Câmara

ACORDAO-COMPLETO-2524674

Acórdão 2175/2022 - Segunda Câmara

JORGE OLIVEIRA

Ministro Jorge Oliveira.

Francisco Valdeci de Sousa Cavalcanti interpôs embargos de declaração (peça 64) contra o Acórdão 7930/2021-TCU-Segunda Câmara (peça 56) , que rejeitou embargos de declaração (peça 46) por ele anteriormente interpostos contra o Acórdão 9285/2020-TCU-Segunda Câmara (peça 38) , que, ao apreciar a prestação de contas de 2008 do Serviço Social do Comércio - Departamento Regional do Piauí - Sesc/PI, entre outras deliberações, julgou irregulares as contas do ora embargante e aplicou-lhe multa de R$ 5.000,00.
2.	Os novos embargos, no mérito, foram redigidos nos seguintes termos:
"Permissa venia, a decisão, ora vergastada, merece reforma em face da OMISSÃO contidas no venerado julgado, conforme será demonstrado adiante, quais sejam, a decisão da lavra da Egrégia 6ª do TRF da 1ª Região, que julgou procedente a apelação do Embargante de forma unanime, anulando o Acórdão nº 485/2013 (decisão anexa) .
A referida decisão foi comunicada a AGU e no dia 22.03.2021, não podendo, portanto, dar prosseguimento ao feito, conforme a Ministra Anna Arraes (peça 28) , deixou claro que existia a conexão dos feitos e suspendeu o tramite do presente feito até o transito em julgado do processo que se discute a TC nº 013714/2011, verbis:
'TC Processo 015.967/2009-9 Natureza: Prestação de Contas de 2008. Unidade: Serviço Social do Comércio - Departamento Regional no Piauí - SESC/PI. Responsáveis: Francisco Valdeci de Sousa Cavalcante (XXX.380.683-XX) ; Irlanda Cavalcante de Castro (704.446.413- 00) e outros. Interessado: Administração Regional do Serviço Social do Comércio - Departamento Regional no Piauí - SESC/PI (CNPJ: 33.469.164/0079-81) .
DESPACHO DA RELATORA
Cuidam os autos de prestação de contas do exercício de 2008 do Serviço Social do Comércio - Departamento Regional no Piauí - Sesc/PI, tendo como responsáveis Francisco Valdeci de Sousa Cavalcante (presidente do Conselho Regional do SESC/PI) , Irlanda Cavalcante de Castro (Diretora Regional do Sesc/PI) e outros relacionados às páginas 4-7 da peça 1. 2. Considerando que estas contas estavam sobrestadas no aguardo do desfecho do TCProcesso 013.714/2011-2, que tratava de representação acerca de possíveis irregularidades na gestão de 2008 do SescC/PI que não foram analisadas neste processo; considerando que, por meio do Acórdão 843/2015-TCU-Plenário, este Tribunal considerou procedente a referida representação e aplicou multa aos responsáveis; considerando que os responsáveis opuseram embargos de declaração e, posteriormente, pedido de reexame contra o referido acórdão; e considerando que o exame de mérito daquele recurso terá reflexo sobre o mérito destas contas; acolho a proposta da Secretaria de Controle Externo no Estado do Piauí - Secex/PI e, com fundamento no art. 157, caput, do Regimento Interno, autorizo o sobrestamento do julgamento destas contas até deliberação final acerca do recurso interposto no TC-Processo 013.714/2011-4 (Acórdão 843/2015-TCU-Plenário) . Cientifique-se o decidido aos responsáveis e ao Sesc/PI.
 TCU, Gabinete, 12 de novembro de 2015.
 (Assinado Eletronicamente) 
ANA ARRAES - RELATORA'
Vê-se, portanto, que existe sim conexão com os feitos, pois apesar de serem anos distintos, trata-se de mesma matéria tratada naquela Tomada de Contas.
O prosseguimento deste feito se deu em face da comunicação da AGU (peça 29) , que emitiu parecer com força executiva em razão da sentença judicial desfavorável ao Embargante, sendo então totalmente contraditório o presente acórdão ao mencionar que não existe conexão dos feitos e, portanto, seria legal a aplicação da multa, o que não é o caso."
3.	Com base em tais argumentos, foi requerido o acolhimento dos embargos, com efeitos modificativos, a fim de ser suprida a suposta contradição apontada e "determinar a imediata suspensão da aplicabilidade do Acórdão nº 7930/2021, suspendendo os autos até o julgamento final da demanda judicial que prolatou a decisão que suspendeu o acórdão nº 485/2013."
	É o Relatório.

Márcio Augusto Ramos Tinôco (OAB/PI 3.447).

Não atuou.

EMBARGOS DE DECLARAÇÃO EM EMBARGOS DE DECLARAÇÃO EM PRESTAÇÃO DE CONTAS. INEXISTÊNCIA DAS SUPOSTAS FALHAS APONTADAS. REJEIÇÃO.

PRESTAÇÃO DE CONTAS (PC)

não atuou.

Atendidos os requisitos de admissibilidade, conheço dos embargos de declaração interpostos por Francisco Valdeci de Sousa Cavalcanti contra o Acórdão 7930/2021-TCU-Segunda Câmara, que rejeitou embargos de declaração por ele anteriormente interpostos contra o Acórdão 9285/2020-TCU-Segunda Câmara, que, ao apreciar a prestação de contas de 2008 do Serviço Social do Comércio - Departamento Regional do Piauí - Sesc/PI, entre outras deliberações, julgou irregulares as contas do ora embargante e aplicou-lhe multa de R$ 5.000,00.
2.	Consoante registrado no Relatório e no Voto condutores do Acórdão ora criticado, nos embargos de declaração anteriores alegou-se, em resumo, omissão no exame dos reflexos da decisão do Tribunal Regional Federal da 1ª Região - TRF-1 que, em 03/12/2019, concedeu efeito suspensivo à apelação interposta no processo 0001943- 50.2016.4.01.4002 e suspendeu os efeitos do Acórdão 485/2013-TCU-Plenário, proferido no TC-Processo 013.714/2011-2, relatório de auditoria que: (i) apontou irregularidades nas obras de construção das instalações do complexo denominado Sesc Praia, (ii) multou o embargante em R$ 8.000,00; e (iii) teve sua conexão com o julgamento do mérito do presente feito pretensamente reconhecida pela Relatora anterior de ambos os processos.
3.	A inexistência da omissão apontada foi demonstrada pelo Voto condutor do Acórdão ora embargado nos seguintes termos:
"É apontada suposta omissão quanto à consideração dos efeitos da decisão do Desembargador Federal Jirair Aram Meguerian, do Tribunal Regional da 1ª Região, em 3/12/2019, sobre pedido de tutela de urgência em apelação (processo 0001943-50.2016.4.01.4002) , com cópia à peça 47 destes autos e a seguir transcrita:
 	(...) 
Destaco que o responsável somente fez juntar a referida decisão concessiva de tutela de urgência após o julgamento de suas contas e em sede dos embargos de declaração. Portanto, não cabe apontar omissão sobre o que, à época, ainda não constava destes autos. 
Não obstante, verifica-se que a suspensão dos efeitos do decidido pelo TCU no TC Processo 013.714/2011-2 não obstaria o julgamento pela irregularidade das contas nem a aplicação de multa consignados no acórdão embargado.
Nos itens 6 a 14 do relatório (peça 40) , há anotações pertinentes às questões suscitadas pelo embargante. Inclusive quanto ao julgamento em primeira instância do processo a que se refere a decisão acima transcrita (peças 29 e 30) .
No Voto (peça 39) , a partir do item 21, a Ministra Ana Arraes deixa claro que:
- no TC Processo 013.714/2011-2 [referido na decisão do desembargador] o 'julgamento se deu por meio do Acórdão 843/2015 [referido na decisão do desembargador], mantido pelos Acórdãos 1.936/2015 (embargos de declaração) e 2.595/2016 (pedido de reexame) , todos de Plenário, no qual Francisco Valdeci de Sousa Cavalcante foi responsabilizado por diversas irregularidades' e foi aplicada a esse responsável multa no valor de R$ 30.000,00.
A Relatora prossegue e menciona que foram constatadas, neste processo de prestação de contas anual, outras irregularidades por si sós suficientes para macular as contas. Ademais, dado o valor da multa já aplicada no TC Processo 013.714/2011-2, por essas outras irregularidades apuradas neste processo, foi aplicada nova multa no valor de R$ 5.000,00:
'29.	Contudo, no caso em exame, é possível verificar que os fatos objeto do Acórdão 843/2015-TCU-Plenário se distinguem daqueles relatados na primeira parte deste voto (parágrafos 8 a 21) e no relatório precedente. Embora as irregularidades tratadas na representação tenham contribuído para a convicção sobre a irregularidade das contas, não foram os únicos fatos a determinar essa avaliação. Inclusive, a primeira proposta apresentada pela unidade instrutiva (peça 1, p. 174-213) era pela irregularidade das contas, com aplicação de multa, quando os fatos relatados na representação ainda não eram conhecidos.
30.	Portanto, a multa prevista no art. 58, I, refere-se a falhas na gestão, evidenciadas por diversos atos, cujo valor poderia alcançar o montante de até R$ 64.920,00. Para efeito de dosimetria da sanção, por já ter havido apenação no valor de R$ 30.000,00, no Acórdão 843/2015-TCU-Plenário, proponho aplicar multa de R$ 5.000,00 aos responsáveis.'
Portanto, a decisão do desembargador que versou sobre a suspensão dos efeitos do Acórdão 843/2015 não impedia que as contas do responsável fossem julgadas irregulares e ele apenado com multa por fatos outros levantados neste processo de contas, como destacado." 
4.	Observa-se, assim, que não houve omissão no exame dos reflexos da decisão do TRF-1, uma vez que, em síntese, aquele julgado: (i) somente foi juntado aos autos após a prolação do Acórdão inicialmente embargado; (ii) não impediria o julgamento das contas anuais, nas quais foram constatadas outras irregularidades além das detectadas nos Acórdãos atingidos pela deliberação judicial.
5.	Nesta oportunidade, o responsável aponta, em seus segundo embargos, as seguintes supostas falhas: (i) omissão no exame dos reflexos da decisão do TRF-1 que, em 25/02/2021, julgou procedente a apelação e anulou o Acórdão 485/2013-TCU-Plenário; e (ii) contradição decorrente da conclusão de que não existe conexão entre os processos que tratam do relatório de auditoria e da prestação de contas de 2008.
6.	Não existem as falhas aventadas.
7.	No tocante ao julgamento do TRF-1, não se pode falar de omissão da decisão embargada. Apesar de aquela deliberação judicial haver sido proferida e, de acordo com informação do embargante, haver sido comunicada à Advocacia-Geral da União - AGU em datas anteriores (25/02/202 e 22/03/2021, respectivamente) à de prolação do Acórdão ora criticado (25/05/2021) , somente agora, nestes novos embargos, foi ela trazida aos autos.
8.	Assim, de forma idêntica ao que ocorreu na apreciação dos embargos anteriores, conclui-se que não se pode apontar suposta omissão em decorrência do fato de não haver sido examinada matéria que não constava do processo à época da decisão ora embargada.
9.	Também não houve a contradição indicada. Como se vê nos trechos da decisão embargada acima transcritos, em instante algum se afirmou que não havia conexão entre o processo de prestação de contas e o processo de relatório de auditoria impactado pela deliberação judicial.
10.	Indicou-se, isso sim, que os fatos apontados na auditoria não conduziram ao juízo pela irregularidade das contas do embargante, firmado exclusivamente com base em elementos constantes tão somente do processo que tratou destas últimas.
 	Assim, diante de sua improcedência, devem ser rejeitados os embargos, na forma da minuta de acórdão que trago a este Colegiado.
TCU, Sala das Sessões, em 6 de julho de 2021.
JORGE OLIVEIRA 
Relator